【裁判字號】    97,訴,15
【裁判日期】    970822
【裁判案由】    違反槍砲彈藥刀械管制條例
【裁判全文】
福建金門地方法院刑事判決                97年度訴字第15號
公  訴  人  福建金門地方法院檢察署檢察官
被      告  甲○○
選任辯護人  丁志達律師
            陳錫川律師
上列被告因槍砲彈藥刀械管制條例案件，經檢察官提起公訴（97
年度偵字第67號），本院判決如下：
    主  文
甲○○未經許可，製造空氣槍，處有期徒刑貳年陸月，併科罰金
新臺幣壹萬元，罰金如易服勞役，以新臺幣壹仟元折算壹日。扣
案具有殺傷力之空氣槍壹枝（槍枝管制編號0000000000號）、鉛
彈壹佰柒拾貳粒均沒收。
    事  實
一、甲○○於民國95年12月初，以新臺幣2萬元之代價，向台北
    縣板橋市巨翼玩具店購買中國大陸LISTONE製LQB18型，槍號
    Y802589空氣槍（槍枝管制編號0000000000號）1枝，及適合
    裝於其內之直徑4.5mm鉛彈1盒後，因發現該槍枝射擊威力不
    足且發生故障而無法擊發，竟於96年12月中旬，未經許可即
    在金門縣金城鎮公所後方自己所有之雞舍內，加以更換強力
    彈簧，以此方式將之改造成具殺傷力之空氣槍。嗣於97年1
    月25日經警持本院開具之搜索票至甲○○住處執行搜索後，
    經甲○○帶同員警前往雞舍內，扣得上開空氣槍及鉛彈172
    粒，因而查獲前情。
二、案經金門縣警察局移送福建金門地方法院檢察署檢察官偵查
    起訴。
    理  由
壹、程序方面：查本判決下列所引用之各項證據方法之證據能力
    ，當事人與辯護人於本院準備程式及審判期日中均未予爭執
    ，且迄至言詞辯論終結前亦未再聲明異議，就供述證據部分
    ，本院審酌該等言詞陳述及書面作成時之情況，並無不宜作
    為證據之情事，依刑事訴訟法第159條之5之規定，自得作為
    證據。其餘非屬供述證據之部分，既無傳聞法則之適用問題
    ，當事人及辯護人復未就證據能力有所爭辯，亦均得作為證
    據。
貳、實體方面：
一、被告甲○○坦承於未經許可之情狀下，自行將本案槍枝於故
    障狀態下換裝彈簧此情不諱，然辯稱不知如此行為係屬違法
    ，辯護人除同稱此點外，另以被告所為目的僅在驅鼠，本案
    應有情輕法重，足堪憫恕而有減輕其刑之情事存在為被告辯
    護。
二、經查：
（一）被告換裝彈簧後之中國大陸LISTONE製LQB18型，槍號Y802
      589空氣槍（槍枝管制編號0000000000號），可於裝填直
      徑4.5mm，重約0.54公克之鉛彈後，藉由彈簧帶動活塞壓
      縮空氣為發射動力加以射擊，除有該把槍枝與扣案鉛彈可
      資佐證外，經刑事警察局鑑定結果，認扣案槍枝係屬口徑
      4.5mm空氣槍，且係以前述方式為發射動力無誤，以扣案
      前述直徑與重量之鉛彈測試3次，最大發射速度為174公尺
      /秒，計算其動能為8.1焦耳，換算其單位面積動能為51焦
      耳/平方公分，有該局97年2月20日刑鑑字第0970016124號
      槍彈鑑定書1份在卷可稽。又依上開鑑定書所載殺傷力之
      相關數據：（一）日本科學警察研究所之研究結果，彈丸
      單位面積動能達20焦耳/平方公分，則足以穿入人體皮肉
      層；（二）本局對活豬作射擊測試結果，彈丸單位面積動
      能達24焦耳/平方公分，則足以穿入豬隻皮肉層；（三）
      美國軍醫總署定義：彈丸撞擊動能達58磅呎（約78．6焦
      耳），則足以使人喪失戰鬥能力。被告將原已故障無法發
      射，由其以換裝彈簧方式重行製造之扣案槍枝經試射結果
      ，單位面積動能達51焦耳/平方公分，已超過日本科學警
      察研究所研究彈丸單位面積動能達20焦耳/平方公分，足
      以穿入人體皮肉層及刑事警察局對活豬作射擊測試，彈丸
      單位面積動能達24焦耳/平方公分，足以穿入豬隻皮肉層
      之結果，該槍枝確為具殺傷力之空氣槍此情，已堪認定。
（二）被告與辯護人雖以被告並不知所為係屬違法置辯，按除有
      正當理由而無法避免者外，不得因不知法律而免除刑事責
      任。但按其情節，得減輕其刑，刑法第16條固定有明文，
      然仍應以行為人於個案中不法意識確有欠缺之時，方有討
      論是否適用該條規定予以免責或減輕其刑之餘地。查被告
      購入本案空氣槍後，即因持有罪嫌經移送檢察官進行偵查
      ，後經內政部警政署刑事警察局鑑定確認該槍於當時之射
      擊單位面積動能僅達約5焦耳/平方公分左右，不屬具殺傷
      力之空氣槍枝，被告因此方經臺灣臺北地方法院檢察署檢
      察官為不起訴處分確定，後被告聲請發還該枝槍枝時，被
      告甚於當庭向檢察官表示保證不會改造該槍或挪作他用，
      而該槍枝其時已由內政部警政署刑事警察局貼上00000000
      00號管制條碼，該條碼迄今甚仍留於槍身之上，凡此經過
      業據被告所是認，且有本院調取之臺灣臺北地方法院檢察
      署96年度偵字第296號偵查全卷可供查閱，準此，被告早
      因買進持有同枝空氣槍而歷經前開偵查程序，對我國法律
      確有限制具殺傷力空氣槍之持有行為此情已難諉稱不知，
      被告既自承該槍枝原先射擊力道有所不足，其乃於故障後
      重新換裝彈簧，更於換裝使槍枝恢復射擊能力後進行試射
      ，確認擊發力道已勝以往，被告既係親為此項改造動作，
      對照其前曾於檢察官面前之保證情事，又豈能辯稱對該槍
      可能因此具備殺傷力，及以其認識能力，對此舉尤甚於單
      純持有，一般評價上勢將更屬法所不許之行為全無所悉，
      本案被告確具不法意識既已甚明，其與辯護人所為前開辯
      解自難為憑。本案事證明確，被告犯行可堪認定，應依法
      論科。
三、按槍砲彈藥刀械管制條例第8條第1項所謂之製造行為，係指
    將槍枝材料組合成具殺傷力之槍枝，或將原不具殺傷力之槍
    枝改造成具殺傷力之槍枝而言，被告將原不具殺傷力之本案
    槍枝，換裝彈簧改造為具備殺傷力，屬製造行為無疑。核被
    告所為，係犯槍砲彈藥刀械管制條例第8條第1項之未經許可
    製造空氣槍罪。查被告係為驅逐田內鼠鳥，因而製造該枝空
    氣槍，此有證人李仁傑之警詢證述可與被告所言互為參佐，
    且被告所持有者係體積龐大之空氣長槍，與一般為非作歹者
    係持有體積小易攜帶之短槍尚屬有間，該槍經鑑定結果，雖
    其單位面積動能已達51焦耳/平方公分，然尚與一般制式槍
    枝所具有之高度殺傷力程度有別，被告僅為己身興趣及需求
    ，方製造本案槍枝，本院審核各該情節實屬輕微，如科處法
    定最輕本刑，猶嫌過重，本案足以引起一般人之同情，其犯
    罪情狀尚堪憫恕，爰依刑法第59條規定減輕其刑。爰審酌被
    告之素行、智識程度；犯罪之動機、目的、手段；未使用槍
    枝為其他對社會治安影響重大之犯罪行為，犯罪後除必要辯
    護部分外，始終坦認犯行之良好態度等一切情狀，量處如主
    文所示之刑，並就罰金刑部分，諭知易服勞役之折算標準，
    以示懲儆。扣案之空氣槍1枝（槍枝管制編號0000000000號
    ），業經鑑定具有殺傷力，已詳如前述，自屬違禁物，應依
    刑法第38條第1項第1款之規定宣告沒收，同時查扣之4.5㎜
    鉛彈172粒，亦為被告所有，且係供本件犯罪所用之物，另
    應依刑法第38條第1項第2款之規定諭知沒收，至警方另扣得
    之鋼珠30粒，既非供本案槍枝所用，復無證據認屬違禁物，
    公訴人請求併予沒收尚有誤會，本院爰不另為沒收之諭知，
    附此說明。
據上論斷，應依刑事訴訟法第299條第1項前段，槍砲彈藥刀械管
制條例第8條第1項，刑法第11條前段、第42條第3項、第59條、
第38條第1項第1款、第2款，判決如主文。
本案經檢察官吳文政到庭執行職務。
中    華    民    國    97    年    8     月    22    日
                  刑事庭審判長  法  官  施慶鴻
                                法  官  鄭銘仁
                                法  官  盧軍傑
上正本證明與原本無異。
如不服本判決應於送達後10日內向本院提出上訴書狀（並附繕本
）；如上訴書狀未敘述上訴之理由者，並應於上訴期間屆滿後20
日內向本院補提上訴理由書狀。
中    華    民    國    97    年    8     月    25    日
                                書記官  徐振玉
附錄本案論罪科刑法條全文：
槍砲彈藥刀械管制條例第8條
未經許可，製造、販賣或運輸鋼筆槍、瓦斯槍、麻醉槍、獵槍、
空氣槍或第四條第一項第一款所定其他可發射金屬或子彈具有殺
傷力之各式槍砲者，處無期徒刑或五年以上有期徒刑，併科新臺
幣一千萬元以下罰金。
未經許可，轉讓、出租或出借前項所列槍枝者，處五年以上有期
徒刑，併科新臺幣一千萬元以下罰金。
意圖供自己或他人犯罪之用，而犯前二項之罪者，處無期徒刑或
七年以上有期徒刑，併科新臺幣一千萬元以下罰金。
未經許可，持有、寄藏或意圖販賣而陳列第一項所列槍枝者，處
三年以上十年以下有期徒刑，併科新臺幣七百萬元以下罰金。第
一項至第三項之未遂犯罰之。


司法院資訊處製作；財團法人民間司法改革基金會備份。
